臺北高等行政法院判決
　　　　　　　　　　　　　　　　　　 93年度訴字第03789號
　　　　　　　　　　　　　　　.
原　　　告　甲○○
被　　　告　行政院公共工程委員會
代　表　人　郭瑤琪（主任委員）
訴訟代理人　乙○○
　　　　　　丙○○
上列當事人間因技師法事件，原告不服行政院公共工程委員會技
師懲戒覆審委員會中華民國93年9月21日工程懲覆字第92040101
號覆審決議，提起行政訴訟。本院判決如下：
　　主  文
原告之訴駁回。
訴訟費用由原告負擔。
　　事  實
一、事實概要：
    原告86年1月31日領有省建二技聘字第7550之1號技師執業執
    照，登記受聘仲昇營造有限公司（下稱仲昇營造公司），擔
    任專任工程人員執行技師業務，91年1月31日領有技執字第
    004712號技師執業執照，變更執業機構為中興工程顧問股份
    有限公司（下稱中興工程顧問公司），惟經營造業主管機關
    臺南縣政府查認，原告自84年8月3日起即任職中興工程顧問
    公司，違反營造業管理規則第18條第1項前段等規定，遂移
    付行政院公共工程委員會技師懲戒委員會懲戒，經該技師懲
    戒委員會以92年3月11日工程懲字第91040901號決議書，決
    議原告應予停止業務2年，原告不服，提出覆審，亦遭駁回
    ，遂向本院提起本件行政訴訟。
二、兩造聲明：
　　(一)原告聲明：
      1.覆審決議及原處分均撤銷。
      2.請求判命被告應給付原告新台幣37萬元之未執業損失。
      3.訴訟費用由被告負擔。
　　(二)被告聲明：
      1.駁回原告之訴。
      2.訴訟費用由原告負擔。
三、兩造爭點：
    被告之技師懲戒委員會決議原告應予停止業務2年，是否有
    據？
四、兩造陳述：
　　(一)原告主張：
      1.原告於84年8月至90年8月僅登記為仲昇營造公司之專任
        工程人員，執行技師業務，於中興工程顧問公司則無執
        技師之業務，並未違反「技師僅得在同一執業機構執行
        業務」之規定，且依技師法第18條規定，執業技師不得
        兼任公務員，故對技師從事其他行業並無規範之意。「
        專任」僅在強調需具專門職業技術而已，絕非限制工作
        時段之專任。
      2.營造業管理規則第17條規定，營造業之負責人不得為其
        他營造業之負責人、合夥人、董事、監察人、經理、專
        任工程人員。因此專任人員可兼任受聘為專任工程人員
        ，並非不可兼任其他未受營造業管理規則明文限制之職
        業。
      3.由於公共工程委員會對此案之判斷過程長達3年1個月，
        已超過停業2年之處分期，請求判決系爭懲戒決議處分
        無效；且原告因此無法職業於營造廠，年執業費計18萬
        元，與中興工程顧問公司年執業費計6萬元之差額37萬
        元，請求被告予以賠償云云。
      4.提出懲戒覆審決議書等件影本為證。
　　(二)被告主張：
      1.原告領有技師執業執照，登記受聘仲昇營造公司擔任專
        任工程人員，執行技師業務，應為專任之繼續性從業人
        員，僅得在同一執業機構執行業務，惟其受聘營造業期
        間，同時任職中興工程顧問公司，已違反技師法施行細
        則第3條及營造業管理規則第18條第1項規定：
        (1)依技師法第6條第1項、第18條、技師法施行細則第3
          條前段規定，技師領有執業執照，應依技師法第6條
          第1項所列三款方式之一執行業務，不論是以設立事
          務所方式、受聘或組織技術顧問機構或受聘於營造廠
          之方式執行技師業務，僅得領有一張執業執照，僅得
          於同一執業機構執行業務；且依技師法第18條規定，
          技師以任何一種執業方式，均不得同時兼任公務員，
          以維護公務之執行。
        (2)另依營造業管理規則第18條第1項規定，技師以登記
          受聘營造業之方式執行技師業務，且僅得在同一執業
          機構執行業務，應為專任工程人員，且為繼續性之從
          業人員。而所謂「專任」者，依改制前行政法院75年
          判字第2257號判例所示，係以「凡辦公時間內全部在
          聘僱機關服務或受聘僱用機關之支配於室外服務並依
          規定支領全部時間之報酬者屬之。如僅以部分時間為
          聘僱用機關工作支領車馬費或研究費等其他報酬者，
          應非專任人員。並無按日計酬，按時計酬，按件計酬
          之分別。」，故技師受聘營造業擔任專任工程人員，
          即應為繼續性之從業人員，於辦公時間內全部在聘僱
          廠商服務或受聘僱用廠商之支配於室外服務並依規定
          支領全部時間之報酬，且負承攬工程之施工責任。
        (3)又依營造業管理規則第6條、第14條、技師法第8條、
          第9條規定，可知專任工程人員設置係營造業許可登
          記之必要條件，仲昇營造公司之所以許可設立登記為
          營造業，其僱用原告為專任工程人員是許可條件之一
          ，因此營造業管理規則第18條第1項、技師法施行細
          則第3條規定，均為落實營造業專任工程人員之專任
          性、執業技師專注於其業務之強制規定。所謂「專任
          」，係指專職，並常赴工地現場執行業務，其目的在
          要求營造業專任工程人員專注於營造業業務，確保工
          程品質，維護公共安全。故技師登記受聘營造業擔任
          專任工程人員者，自應專任專職於登記受聘之執業機
          構，不得再兼任其他業務或職務，始符合營造業管理
          規則及技師法規範意旨。
        (4)本件原告所涉情節，依營造業主管機關臺南縣政府查
          認所附原告勞工保險投保資料，於81年4月1日起迄今
          ，分別投保於財團法人中興工程顧問社（即目前中興
          工程顧問公司之前身兼控股法人）及中興工程顧問公
          司迄今；依其全民健康保險資料顯示，於84年3月1日
          投保於財團法人中興工程顧問社，迄84年8月1日轉入
          中興工程顧問公司迄今；復依中興工程顧問公司提供
          原告90年1月1日至90年10月2日之電腦刷卡出勤紀錄
          可知，原告自86年1月31日領有技師執業執照，依技
          師法第6條第1項第3款方式，登記受聘於營造廠─仲
          昇營造公司，以營造業管理系統顯示，原告自86年2
          月17 日至90年10月31日任職仲昇營造公司擔任專任
          工程人員期間，實係同時任職於技師法第6條第1項第
          2款所指之技術顧問機構─中興工程顧問公司，違反
          技師法施行細則第3條及營造業管理規則第18條規定
          。
      2.營造業專任工程人員兼職之限制，係規定在營造業管理
        規則第18條前段，故營造業之專任工程人員應專任專職
        ，並常赴工地現場執行業務，不得再兼任其他業務或職
        務。至於與該規則第17條規定相類者，為92年2月7日制
        定施行之營造業法第28條規定「營造業負責人不得為其
        他營造業之負責人、專任工程人員或工地主任。」，其
        立法理由為「為建立營造業專業分工原則，專業技術由
        專任工程人員及工地主任負責，營造業負責人著眼於專
        職經營管理，爰明定不得為其他營造業之負責人、專任
        工程人員或工地主任。」，本條係規範營造業負責人不
        得任職他營造業之條文，與營造業專任工程人員應為專
        任，禁止兼職之限制並不相涉等語。
      3.提出技師懲戒決議書、技師懲戒覆審決議書、原告告勞
        工保險投保資料、原告全民健康保險資料、原告90年1
        月1日至90年10月2日任職中興工程顧問公司之電腦刷卡
        出勤紀錄及營造業管理系統之原告到職及離職資料等件
        影本為證。
　　理  由
一、按技師不得有左列行為：三、執行業務時違反與業務有關之
    法令；技師有左列情形之一者，除依本法規定處分外，應付
    懲戒：一、違反本法所定之行為者；技師違反本法者，依左
    列規定懲戒之：三、違反第19條第1項第2款至第7款規定情
    事之一者，應予停止業務或廢止執業執照，技師法第19條第
    1項第3款、第39條第1款、第41條第1項第3款各定有明文。
    又技師僅得在同一執業機構執行業務，技師法施行細則第3
    條前段設有規定。再者，營造業之專任工程人員應為繼續性
    之從業人員，營造業管理規則第18條第1項前段亦定有明文
    。故技師以登記受聘營造業之方式執行技師業務，依前開規
    定所示，應為專任工程人員，且為繼續性之從業人員。而所
    謂「專任」者，依改制前行政法院75年判字第2257號判例所
    示，係以「凡辦公時間內全部在聘僱機關服務或受聘僱用機
    關之支配於室外服務，並依規定支領全部時間之報酬者屬之
    。如僅以部分時間為聘僱用機關工作，支領車馬費或研究費
    等其他報酬者，應非專任人員，並無按日計酬、按時計酬、
    按件計酬之分別。」，技師若違反上開規定，則應依技師法
    第39條第1款及第41條第1項第3款，予以懲戒，合先敘明。
二、本件原告86年1月31日領有省建二技聘字第7550之1號技師執
    業執照，登記受聘仲昇營造公司，擔任專任工程人員執行技
    師業務，91年1月31日領有技執字第004712號技師執業執照
    ，變更執業機構為中興工程顧問公司，惟經營造業主管機關
    臺南縣政府查認，原告自84年8月3日起即任職中興工程顧問
    公司，違反營造業管理規則第18條第1項前段等規定，遂移
    付行政院公共工程委員會技師懲戒委員會懲戒，經該技師懲
    戒委員會以92年3月11日工程懲字第91040901號決議書，決
    議原告應予停止業務2年，原告不服，提出覆審，亦遭駁回
    等情，有台南縣政府91年4月3日府工管字第0910051178號函
    、勞工保險投保資料、中興工程顧問公司電腦刷卡出勤記錄
    、懲戒決議書及覆審決議書等件影本附懲戒決議卷及覆審決
    議卷可稽。
三、原告主張其於84年8月至90年8月，僅登記為仲昇營造公司之
    專任工程人員，於中興工程顧問公司則無執技師之業務，並
    未違反「技師僅得在同一執業機構執行業務」之規定，且依
    技師法第18條規定，對技師從事其他行業並無規範之意；又
    營造業管理規則第17條規定，專任人員可兼任受聘為專任工
    程人員，並非不可兼任其他未受營造業管理規則明文限制之
    職業云云，惟其主張為被告所否認。被告則稱，原告自86年
    2月17日至90年10月31日任職仲昇營造公司擔任專任工程人
    員期間，同時任職於技師法第6條第1項第2款所指之技術顧
    問機構─中興工程顧問公司，違反技師法施行細則第3條及
    營造業管理規則第18條規定；且技師登記受聘營造業擔任專
    任工程人員者，自應專任專職於登記受聘之執業機構，不得
    再兼任其他業務或職務，始符合營造業管理規則及技師法規
    範意旨等語，資為爭議。
四、經查，依原告之勞工保險及全民健康保險投保資料，其登記
    受聘於仲昇營造公司之前，即自84年8月3日起，已以中興工
    程顧問公司為投保單位，而未見以登記受聘之仲昇營造公司
    為投保單位；又參之中興工程顧問公司90年1月1日至同年10
    月2日原告之電腦刷卡出勤紀錄，其未專任於仲昇營造公司
    足可證明；原告之行為，與上開要求專任工程人員「專任」
    之規定，並不相符。又營造業管理規則第18條第1項前段、
    技師法施行細則第3條前段等，均係要求營造業專任工程人
    員、執業技師應當「專任」其職所設之規定，此觀諸營造業
    管理規則第6條「設立營造業者，應報請內政部許可，並應
    於許可後6個月內向內政部申領營造業登記證書。…前項登
    記證書有效期限為5年，營造業應於登記期限屆滿前3個月，
    向內政部申請複查，並換領登記證書，始得繼續營業。前項
    複查項目為負責人、專任工程人員…。」；第14條「營造業
    登記申請書，應載明下列事項：…三、專任工程人員姓名、
    出生年月日、住址及履歷。…八、專任工程人員之簽名及印
    鑑。」及技師法第8條「執業執照，應記載左列事項：…四
    、執業機構名稱及所在地。…」、第9條「中央主管機關應
    備置技師登記簿，記載左列事項︰…四、執業機構名稱及所
    在地。…」規定甚明。故技師登記受聘營造業擔任專任工程
    人員者，自應專任專職於登記受聘之執業機構，不得再兼任
    其他業務或職務，始符合營造業管理規則及技師法有關確保
    工程品質、維護公共安全之規範意旨。是以原告主張依技師
    法第18條規定，對技師從事其他行業並無規範之意；且依營
    造業管理規則第17條規定，專任人員可兼任受聘為專任工程
    人員，並非不可兼任其他未受營造業管理規則明文限制之職
    業云云，核與前開規定及說明之意旨不合，並不可採。
五、從而，被告以原告受聘仲昇營造公司擔任專任工程人員執行
    技師業務期間，因有同時任職中興工程顧問公司之情事，已
    違反技師法第19條第1項第3款、同法施行細則第3條前段及
    營造業管理規則第18條第1項前段等規定為由，決議原告應
    予以停止業務2年，於法並無違誤。覆審決定遞予維持，亦
    無不合。原告徒執前詞，訴請撤銷，並請求被告應賠償其停
    止業務期間37萬元之未執業損失云云，為無理由，應予駁回
    。
據上論結，本件原告之訴為無理由，依行政訴訟法第98條第3項
前段，判決如主文。
中　　華　　民　　國　　94　　年　  10　　月　 12  　 日
                       第五庭審判長法  官　張瓊文
                                   法  官  帥嘉寶
                                   法  官  蕭忠仁
上為正本係照原本作成。
如不服本判決，應於送達後20日內，向本院提出上訴狀並表明上
訴理由，如於本判決宣示後送達前提起上訴者，應於判決送達後
20日內補提上訴理由書（須按他造人數附繕本）。
中　　華　　民　　國　　94　　年　  10　　月　 12  　 日
    　　  　　　　　　　    　     書記官  蕭純純
